---
title: "Untitled"
output: 
  html_document:
    theme: paper
    toc: true
    toc_depth: 3
---

```{r setup, include=FALSE}
knitr::opts_chunk$set(echo = TRUE)
```

# Parte 1

## Capítulo 2 - Operadores

### Operadores Aritiméticos

##### Soma
```{r}
7 + 7
```

##### Subtração
```{r}
7 - 4
```

##### Multiplicação
```{r}
5 * 5
```

##### Divisão
```{r}
6 / 6
```

##### Potência
```{r}
3^2
3**2
```

##### Módulo
```{r}
16 %% 3 
```


### Operadores Relacionais

##### Atribuindo variáveis
```{r}
x = 7
y = 5
```

##### Operadores
```{r}
x > 8
x < 8
x <= 8
x >= 8
x == 8
x != 8
```


### Operadores lógicos

##### And
```{r}
(x==8) & (x==6)
(x==7) & (x>=5)
(x==8) & (x==7)
```

##### Or
```{r}
(x==8) | (x>5)
(x==8) | (x>=5)
```

##### Not
```{r}
x > 8
print(!x > 8)
```


## Capítulo 3 - Variáveis

### Criando Variáveis
```{r}
var1 = 100
var1
mode(var1)

sqrt(var1)
```

```{r eval=FALSE}
help("mode")
```



##### Podemos atribuir o valor de uma variável a outra variável
```{r}
var2 = var1
var2
mode(var2)
typeof(var2)

```


```{r eval=FALSE}
help("typeof")
```




##### Uma variável pode ser uma lista de elementos
```{r}
var3 = c("primeiro", "segundo", "terceiro")
var3
mode(var3)
```


##### Uma variável pode ser uma função
```{r}
var4 = function(x) {x+3}
var4
mode(var4)
```


##### Podemos também mudar o modo do dado. 
```{r}
var5 = as.character(var1)
var5
mode(var5)
```


##### Atribuindo valores a objetos
```{r}
x <- c(1,2,3)
x
x1 = c(1,2,3)
x1
c(1,2,3) -> y
y
assign("x", c(6.3,4,-2))
x
```

##### Verificando o valor em uma posição específica
```{r}
x[1]
```


##### Verificar objetos
```{r}
ls()
objects()
```


##### Remover objetos
#####```{r}
#####rm(x)
#####x
#####```



## Capítulo 4 - Tipos de Dados



##### Numeric - Todos os números criados em R são do modo numeric
##### São armazenados como números decimais (double)
```{r}
num1 <- 7
num1
class(num1)
mode(num1)
typeof(num1)

num2 = 16.82
num2
mode(num2)
typeof(num2)
```


##### Integer 
##### Convertemos tipos numeric para integer
```{r}
is.integer(num2)
y = as.integer(num2)
y
class(y)
mode(y)
typeof(y)

as.integer('3.17')
as.integer("Joe")
as.integer('Joe')
as.integer(TRUE)
as.integer(FALSE)
as.integer('TRUE')
```

##### Character
```{r}
char1 = 'A'
char1
mode(char1)
typeof(char1)

char2 = "cientista"
char2
mode(char2)
typeof(char2)

char3 = c("Data", "Scicence", "Academy")
char3
mode(char3)
typeof(char3)
```


##### Complex
```{r}
compl = 2.5 + 4i
compl
mode(compl)
typeof(compl)

sqrt(-1) 
sqrt(-1+0i)
sqrt(as.complex(-1)) 
```

##### Logic
```{r}
x = 1; y = 2 
z = x > y
z
class(z)

u = TRUE; v = FALSE 
class(u)
u & v
u | v   
!u
```

##### Operações com 0
```{r}
5/0
0/5
```

##### Erro
```{r eval=FALSE}
'Joe'/5
```



## Capítulo 5 - Tipos de Dados Avaçados


##### Vetor: possui 1 dimensão e 1 tipo de dado
```{r}
vetor1 <- c(1:20)
vetor1
length(vetor1)
mode(vetor1)
class(vetor1)
typeof(vetor1)
```

##### Matriz: possui 2 dimensões e 1 tipo de dado 
```{r}
matriz1 <- matrix(1:20, nrow = 2)
matriz1
length(matriz1)
mode(matriz1)
class(matriz1)
typeof(matriz1)
```

##### Array: possui 2 ou mais dimensões e 1 tipo de dado 
```{r}
array1 <- array(1:5, dim = c(3,3,3))
array1
length(array1)
mode(array1)
class(array1)
typeof(array1)
```

##### Data Frames: dados de diferentes tipos
##### Maneira mais fácil de explicar data frames: é uma matriz com diferentes tipos de dados
```{r}
View(iris)
length(iris)
mode(iris)
class(iris)
typeof(iris)
```

##### Listas: coleção de diferentes objetos
##### Diferentes tipos de dados são possíveis e comuns
```{r}
lista1 <- list(a = matriz1, b = vetor1)
lista1
length(lista1)
mode(lista1)
class(lista1)
typeof(lista1)
```

##### Funções também são vistas como objetos em R
```{r}
func1 <- function(x) {
  var1 <- x * x
  return(var1)
}

func1(5)
class(func1)
```

##### Removendo objetos
```{r}
objects()
rm(array1, func1)
objects()
```


## Capítulo 6 - Vetores


##### Vetor de strings
```{r}
vetor_caracter = c("Data", "Science", "Academy")
vetor_caracter
```

##### Vetor de floats
```{r}
vetor_numerico = c(1.90, 45.3, 300.5) 
vetor_numerico
```

##### Vetor de valores complexos
```{r}
vetor_complexo = c(5.2+3i, 3.8+4i)
vetor_complexo
```

##### Vetor de valores lógicos
```{r}
vetor_logico = c(TRUE, FALSE, TRUE, FALSE, FALSE) 
vetor_logico
```

##### Vetor de números inteiros
```{r}
vetor_integer  = c(2, 4, 6)
vetor_integer
```

##### Utilizando seq()
```{r}
vetor1 = seq(1:10)
vetor1
is.vector(vetor1)
```

##### Utilizando rep()
```{r}
vetor2 = rep(1:5)
vetor2
is.vector(vetor2)
pi:10
```

##### Indexação de vetores
```{r}
a <- c(1,2,3,4,5)
a
a[1]
a[6]

b <- c("Data", "Science", "Academy")
b
b[1]
b[2]
b[3]
b[4]
```

##### Combinando vetores
```{r}
v1 = c(2, 3, 5) 
v2 = c("aa", "bb", "cc", "dd", "ee") 
c(v1, v2) 
```

##### Operações com Vetores
```{r}
x = c(1, 3, 5, 7) 
y = c(2, 4, 6, 8)

x * 5
x + y
x - y
x * y
x / y
```

##### Somando vetores com números diferentes de elementos
```{r}
alfa = c(10, 20, 30) 
beta = c(1, 2, 3, 4, 5, 6, 7, 8, 9) 
alfa + beta 
```

##### Vetor Nomeado
```{r}
v = c("Nelson", "Mandela") 
v
names(v) = c("Nome", "Sobrenome") 
v
v["Nome"] 
```




## Capítulo 7 - Matrizes

##### Criando Matrizes

##### Número de Linhas
```{r}
matrix (c(1,2,3,4,5,6), nr = 2)
matrix (c(1,2,3,4,5,6), nr = 3)
matrix (c(1,2,3,4,5,6), nr = 6)
```

##### Número de Colunas
```{r}
matrix (c( 1,2,3,4,5,6), nc = 2)
```

##### Help
```{r eval=FALSE}
?matrix
```

##### Matrizes precisam ter um número de elementos que seja múltiplo do número de linhas
```{r}
matrix (c(1,2,3,4,5), nc = 2)
```

##### Criando matrizes a partir de vetores e preenchendo a partir das linhas
```{r}
meus_dados = c(1:10)
matrix(data = meus_dados, nrow = 5, ncol = 2, byrow = T)
matrix(data = meus_dados, nrow = 5, ncol = 2)
```

##### Fatiando a Matriz
```{r}
mat <- matrix(c(2,3,4,5), nr = 2)
mat
mat[1,2]
mat[2,2]
##### mat[1,3]
mat[,2]
```

##### Criando uma matriz diagonal
```{r}
matriz = 1:3
diag(matriz)
```

##### Extraindo vetor de uma matriz diagonal
```{r}
vetor = diag(matriz)
diag(vetor)
```

##### Transposta da matriz
```{r}
W <- matrix (c(2,4,8,12 ), nr = 2, ncol = 2)
W
t(W)
U <- t(W)
U
```

##### Obtendo uma matriz inversa
```{r}
solve(W)
```

##### Multiplicação de Matrizes
```{r}
mat1 <- matrix(c(2,3,4,5), nr = 2)
mat1
mat2 <- matrix(c(6,7,8,9), nr = 2)
mat2
mat1 * mat2
mat1 / mat2
mat1 + mat2
mat1 - mat2
```


##### Multiplicando Matriz com Vetor
```{r}
x = c(1:4)
x
y <- matrix(c(2,3,4,5), nr = 2)
x * y 
```

##### Nomeando a Matriz
```{r}
mat3 <- matrix(c('Terra', 'Marte', 'Saturno', 'Netuno'), nr = 2)
mat3
dimnames(mat3) = (list( c("Linha1", "Linha2"), c("Coluna1", "Coluna2")))
mat3
```

##### Identificando linhas e colunas no momento de criação da Matriz
```{r}
matrix (c(1,2,3,4), nr = 2, nc = 2, dimnames = list(c("Linha 1", "Linha 2" ), c( "Coluna 1", " Coluna 2") ))
```

##### Combinando Matrizes
```{r}
mat4 <- matrix(c(2,3,4,5), nr = 2)
mat4
mat5 <- matrix(c(6,7,8,9), nr = 2)
mat5
cbind(mat4, mat5)
rbind(mat4, mat5)
```

##### Desconstruindo a Matriz
```{r}
c(mat4)
```







## Capítulo 8 - Listas


##### Use list() para criar listas

##### Lista de strings
```{r}
lista_caracter1 = list('A', 'B', 'C')
lista_caracter1
lista_caracter2 = list(c("A", "A"), 'B', 'C')
lista_caracter2
lista_caracter3 = list(matrix(c("A", "A", "A", "A"), nr = 2), 'B', 'C')
lista_caracter3
```

##### Lista de números inteiros
```{r}
lista_inteiros = list(2, 3, 4)
lista_inteiros
```

##### Lista de floats
```{r}
lista_numerico = list(1.90, 45.3, 300.5)
lista_numerico
```

##### Lista de números complexos
```{r}
lista_complexos = list(5.2+3i, 2.4+8i)
lista_complexos
```

##### Lista de valores lógicos
```{r}
lista_logicos = list(TRUE, FALSE, FALSE)
lista_logicos
```

##### Listas Compostas
```{r}
lista_composta1 = list("A", 3, TRUE)
lista_composta1

lista1 <- list(1:10, c("Zico", "Ronaldo", "Garrincha"), rnorm(10))
lista1
```

```{r eval=FALSE}
?rnorm
```

##### Slicing (Fatiamento) da Lista
```{r}
lista1
lista1[1]
lista1[2]
lista1[[2]][1]  
lista1[[2]][1] = "Monica" 
lista1
```


##### Para nomear os elementos - Listas Nomeadas
```{r}
names(lista1) <- c("inteiros", "caracteres", "numéricos")
lista1

vec_num <- 1:4
vec_char <- c("A", "B", "C", "D")

lista2 <- list(Numeros = vec_num, Letras = vec_char)
lista2

lista2$Letras[1]
```

##### Nomear os elementos diretamente
```{r}
lista2 <- list(elemento1 = 3:5, elemento2 = c(7.2,3.5))
lista2
```

##### Trabalhando com elementos específicos da lista
```{r}
names(lista1) <- c("inteiros", "caracteres", "numéricos")
lista1

lista1$caracteres
length(lista1$inteiros)
lista1$inteiros
```

##### Verificar o comprimento da lista
```{r}
length(lista1)

```
##### Podemos extrair um elemento específico dentro de cada nível da lista
```{r}
lista1$caracteres[2]
```

##### Mode dos elementos
```{r}
mode(lista1$numéricos)
mode(lista1$caracteres)
```

##### Combinando 2 listas
```{r}
lista3 <- c(lista1, lista2)
lista3
```

##### Transformando um vetor em lista
```{r}
v = c(1:3)
v
mode(v)
l  = as.list(v)
l
l[[1]][1]
l[[1]]
```

##### Unindo 2 elementos em uma lista
```{r}
mat = matrix(1:4, nrow = 2)
mat
vec = c(1:9)
vec
lst = list(mat, vec)
lst
```

## Capítulo 9 - String


##### String
```{r}
texto <- "Isso é uma string!"
texto

x = as.character(3.14) 
x
class(x) 
```

##### Concatenando Strings
```{r}
nome = "Nelson"; sobrenome = "Mandela" 
paste(nome, sobrenome)

# cat will not return anything, it will just output to the console or another connection.
cat(nome, sobrenome)
```

##### Formatando a saída
```{r}
sprintf("A %s é nota %d", "Data Science Academy", 10) 
```

##### Extraindo parte da string
```{r}
texto <- "Isso é uma string!"
substr(texto, start=12, stop=17) 
```

```{r eval=FALSE}
?substr
```

##### Contando o número de caracteres
```{r}
nchar(texto)
```

##### Alterando a capitalização
```{r}
tolower("Histogramas e Elementos de Dados")
toupper("Histogramas e Elementos de Dados")
```

##### Usando stringr
```{r}
library(stringr)
```

##### Dividindo uma string em caracteres
```{r  eval=FALSE}
?strsplit
```

```{r}
strsplit("Histogramas e Elementos de Dados", NULL)
```


##### Dividindo uma string em caracteres, após o caracter espaço
```{r}
strsplit("Histogramas e Elementos de Dados", " ")
```


##### Trabalhando com strings
```{r}
string1 <- c("Esta é a primeira parte da minha string e será a primeira parte do meu vetor", 
             "Aqui a minha string continua, mas será transformada no segundo vetor")

string1

string2 <- c("Precisamos testar outras strings - @???!§$",
             "Análise de Dados em R")

string2
```

##### Adicionando 2 strings
```{r}
str_c(c(string1, string2), sep = "")
```

##### Podemos contar quantas vezes um caracter aparece no texto
```{r}
str_count(string2, "s")
```

##### Localiza a primeira e última posição em que o caracter aparece na string
```{r}
str_locate_all(string2, "s")
```

##### Substitui a primeira ocorrência de um caracter
```{r}
str_replace(string2, "\\s", "")
```

##### Substitui todas as ocorrências de um caracter
```{r}
str_replace_all(string2, "\\s", "")
```

##### Detectando padrões nas strings
```{r}
string1 <- "17 jan 2001"
string2 <- "1 jan 2001"
padrao <- "jan 20"
grepl(pattern = padrao, x = string1)
padrao <- "jan20"
grepl(pattern = padrao, x = string1)
```


## Capítulo 10 - Dataframes


##### Criando um dataframe vazio
```{r}
df <- data.frame()
class(df)
df
```

##### Criando vetores vazios
```{r}
nomes <- character()
idades <- numeric()
itens <- numeric()
codigos <- integer()

df <- data.frame(c(nomes, idades, itens, codigos))
df
```

```{r eval=FALSE}
# Para ver o conteudo do dataframe
View(df)

```


##### Criando vetores
```{r}
pais = c("Portugal", "Inglaterra", "Irlanda", "Egito", "Brasil")
nome = c("Bruno", "Tiago", "Amanda", "Bianca", "Marta")
altura = c(1.88, 1.76, 1.53, 1.69, 1.68)
codigo = c(5001, 2183, 4702, 7965, 8890)
```

##### Criando um dataframe de diversos vetores
```{r}
pesquisa = data.frame(pais, nome, altura, codigo)
pesquisa
```

##### Adicionando um novo vetor a um dataframe existente
```{r}
olhos = c("verde", "azul", "azul", "castanho", "castanho")
pesq = cbind(pesquisa, olhos)
pesq
```

##### Informações sobre o dataframe
```{r}
str(pesq)
dim(pesq)
length(pesq)
```

##### Obtendo um vetor de um dataframe
```{r}
pesq$pais
pesq$nome
```

##### Extraindo um único valor
```{r}
pesq[1,1]
pesq[3,2]
```

##### Número de Linhas e Colunas
```{r}
nrow(pesq)
ncol(pesq)
```

##### Primeiros elementos do dataframe
```{r}
head(pesq)
head(mtcars)
```

##### Últimos elementos do dataframe
```{r}
tail(pesq)
tail(mtcars)
```

##### Data frames built-in do R
```{r eval=FALSE}
?mtcars
```

```{r}
mtcars
View(mtcars)

```
##### Filtro para um subset de dados que atendem a um critério
```{r}
pesq[altura < 1.60,]
pesq[altura < 1.60, c('codigo', 'olhos')]
pesq
```

##### Dataframes Nomeados
```{r}
names(pesq) <- c("País", "Nome", "Altura", "Código", "Olhos")
pesq

colnames(pesq) <- c("Var 1", "Var 2", "Var 3", "Var 4", "Var 5")
rownames(pesq) <- c("Obs 1", "Obs 2", "Obs 3", "Obs 4", "Obs 5")
pesq
```

##### Carregando um arquivo csv
```{r eval=FALSE}
?read.csv
```

```{r}
pacientes <- data.frame(read.csv(file = 'pacientes.csv', header = TRUE, sep = ","))
```

##### Visualizando o dataset
```{r}
View(pacientes)
head(pacientes)
summary(pacientes)
```

##### Visualizando as variáveis
```{r}
pacientes$Diabete
pacientes$status
pacientes$Status
```

##### Histograma
```{r}
hist(pacientes$Idade)
```

##### Combinando dataframes
```{r}
dataset_final <- merge(pesq, pacientes)
dataset_final
```


